臺灣彰化地方法院刑事判決
110年度交訴字第120號
公  訴  人  臺灣彰化地方檢察署檢察官  
被      告  李碧玉


上列被告因公共危險案件，經檢察官提起公訴（110年度偵字第9
985號），嗣被告於準備程序中就被訴事實為有罪之陳述，經本
院合議庭裁定由受命法官獨任進行簡式審判程序，判決如下：
    主  文
李碧玉犯肇事致人傷害逃逸罪，處有期徒刑陸月，如易科罰金，
以新臺幣壹仟元折算壹日。緩刑叁年。
    事  實
一、李碧玉於民國110年7月6日上午8時許，騎乘車牌號碼000-00
    00號普通重型機車(下稱甲車)，沿彰化縣彰化市光華街南往
    北方向行駛，行至該路段與旭光路之交岔路口（下稱案發路
    口）時，光華街南北行向號誌為閃光紅燈，另旭光路東西行
    向號誌則為閃光黃燈；李碧玉疏未注意遵守閃光紅燈號誌指
    示「停車再開」，未先停止於交岔路口前，讓幹道車優先通
    行後認為安全時再予續行，即貿然駛入案發路口；適有徐語
    希騎乘車牌號碼000-0000號普通重型機車（下稱乙車），沿
    旭光路西往東方向駛至案發路口，見甲車貿然駛入路口時已
    避煞不及，二車遂發生碰撞，致徐語希及乙車倒地，並因而
    受有右側腕部挫傷、右側膝部擦傷及左側膝部擦傷等傷害（
    所涉過失傷害部分業據徐語希於偵查中撤回告訴，經檢察官
    為不起訴處分確定）。詎李碧玉於肇事後明知徐語希有倒地
    受傷，竟未採取必要之救護措施，亦未停留在現場等候警方
    前來處理以釐清肇事責任，即基於肇事逃逸之犯意，逕行騎
    乘甲車離開現場。嗣經警獲報到場處理並調閱監視器影像，
    始循線查獲上情。
二、案經徐語希訴由彰化縣警察局彰化分局報請臺灣彰化地方檢
    察署檢察官偵查起訴。
    理  由
一、本件被告李碧玉所犯屬法定刑為死刑、無期徒刑、最輕本刑
    為3 年以上有期徒刑以外之罪，其於準備程序時就被訴事實
    為有罪之陳述，經告知簡式審判程序要旨並聽取當事人意見
    ，經被告同意適用簡式審判程序後，本院亦認無不得或不宜
    改依簡式審判程序進行之處，爰依刑事訴訟法第273 條之1 
    第1 項規定裁定由受命法官進行簡式審判程序，故本件之證
    據調查依刑事訴訟法第273條之2規定，不受同法第159條第1
    項、第161條之2、第161條之3、第163條之1及第164條至第1
    70條規定之限制，合先敘明。
二、認定事實所憑證據及認定之理由
    上開犯罪事實，業據告訴人徐語希於警詢時指述明確（偵卷
    第13至15頁），並經本院於準備程序時勘驗案發路口附近監
    視器影像確認屬實，有本院勘驗筆錄在卷為憑（交訴卷第37
    至38頁），此外尚有彰化基督教醫療財團法人彰化基督教醫
    院診斷書、道路交通事故現場圖、道路交通事故調查報告表
    ㈠、㈡-1、車禍現場及車輛採證照片、監視器影像截圖、彰化
    縣警察局道路交通事故肇事人自首情形紀錄表，及舉發違反
    道路交通管理事件通知單存卷可稽（偵卷第17至43、47至49
    頁），復經被告於偵訊及本院審理時坦認上情不諱（偵卷第
    79至80頁、交訴卷第37、46頁），足認其之任意性自白核與
    事實相符，可堪採為認定事實之依據。故本案事證明確，被
    告犯行洵堪認定，應依法論科。
三、論罪科刑
  ㈠核被告所為，係犯刑法第185條之4第1項肇事致人傷害逃逸罪
    。本院審酌被告並未考領普通重型機車之合格駕駛執照，有
    公路監理電子閘門證號查詢機車駕駛人資料在卷為憑（偵卷
    第51頁），則其無照騎車上路之行為已屬可議；又其明知已
    肇事致人受傷竟擅離現場，所為徒增告訴人所受傷害增劇之
    危險及事後求償之困難，並有礙檢警對肇事者身分之追查，
    所為實屬不該；惟念其於犯後業已坦承犯行，復已與告訴人
    達成和解並為實質賠償，告訴人願不追究被告刑責，此節業
    據告訴人於偵查中以書狀陳述在案（偵卷第81頁），並有刑
    事撤回告訴狀及彰化縣彰化市調解委員會調解書在卷可考（
    偵卷第83頁、交訴卷第49頁），足見其悔意，且其前無任何
    論罪科刑前案紀錄，素行良好，有臺灣高等法院被告前案紀
    錄表附卷可徵（交訴卷第51頁）；復衡酌本件交通事故發生
    之時間（時值日間）、地點（為彰化市區道路，具有相當之
    車流量）、被告之肇事責任（被告有未依閃光紅燈號誌指示
    行車之過失）、逃逸情狀（被告騎車直接與乙車發生碰撞後
    ，稍停留片刻後即逕離去），暨告訴人所受傷勢均為四肢擦
    挫傷，綜此被告逃逸行為對傷者即告訴人所生之危險尚屬輕
    微，亦即告訴人之即時獲救可能性甚高；兼衡被告自稱小學
    畢業之智識程度、已婚有四名成年子女、現與配偶及其中兩
    名兒子同住、無業幫忙照顧孫子、現時配偶中風亦由被告在
    家照顧、家境勉持、身體無重大疾病（交訴卷第46頁）等具
    體行為人責任基礎之一切情狀，量處如主文所示之刑，並諭
    知易科罰金折算標準，以示儆懲。
　㈡末查被告前未曾因故意犯罪受有期徒刑以上刑之宣告，於犯
    後業已坦認犯行，且與告訴人達成和解並為實質賠償，告訴
    人願不追究被告刑責等情，均如前述，而本件係因被告一時
    遵法意識薄弱所肇致，諒其歷此次偵、審程序及刑之宣告，
    應能知所警惕而無再犯之虞；本院衡量現代刑法觀念，在刑
    罰制裁之實現上本宜採取多元而有彈性之因應方式，倘刑罰
    之宣示對於行為人之矯正、教化，已足產生警示作用，自非
    不得緩其刑之執行，並藉違反緩刑規定將入監執行之心理強
    制作用，謀求行為人自發性之改善更新，進而避免短期自由
    刑造成之社會、家庭隔閡，以及不易復歸社會之流弊，本院
    因認其所宣告之刑以暫不執行為適當，爰依刑法第74條第1 
    項第1 款規定併予宣告緩刑如主文所示，以啟自新。又本院
    考量被告現年已66歲、智識程度為小學畢業，自身目前並無
    固定工作收入，暨如前所述其在家中擔負照顧中風配偶責任
    、已有實質支付金錢賠償告訴人等個人年齡、經濟、家庭生
    活狀況因素，認本件尚無諭知緩刑條件令其履行之必要，附
    此敘明。
據上論斷，應依刑事訴訟法第273 條之1 第1 項、第299 條第1
項前段，判決如主文。
本案經檢察官吳怡盈提起公訴，檢察官陳昭蓉到庭執行職務。
中　　華　　民　　國　　110 　年　　12　　月　　1 　　日
                  刑事第二庭  法  官  陳薏伩
以上正本證明與原本無異。
如不服本判決應於收受判決後20日內向本院提出上訴書狀，並應
敘述具體理由；其未敘述上訴理由者，應於上訴期間屆滿後20日
內向本院補提理由書（均須按他造當事人之人數附繕本）「切勿
逕送上級法院」。
告訴人或被害人對於判決如有不服具備理由請求檢察官上訴者，
其上訴期間之計算係以檢察官收受判決正本之日期為準。
中　　華　　民　　國　　110 　年　　12　　月　　1 　　日
                              書記官　林曉汾
中華民國刑法第185 條之4第1項
駕駛動力交通工具發生交通事故，致人傷害而逃逸者，處6 月以
上5 年以下有期徒刑；致人於死或重傷而逃逸者，處1 年以上7
年以下有期徒刑。